臺灣高等法院刑事判決　　　　　　　　　九十一年度上訴字第二四一四號
　　上　訴　人
　　即　被　告　甲○○
　　選任辯護人　李國盛
右上訴人，因違反臺灣地區與大陸地區人民關係條例等案件，不服臺灣桃園地方法院
，八十九年度訴字第一五一六號，中華民國九十一年四月二十六日第一審判決（起訴
案號：臺灣桃園地方法院檢察署八十九年度偵字第三六九三號）提起上訴，本院判決
如左：
    主      文
上訴駁回。
甲○○緩刑貳年。
    事實及理由
一、本案經本院審理結果，認第一審判決適用刑法第二條第一項前段、第二十八條、
    第二百十六條、第二百十四條、修正後刑法第四十一條第一項前段（贅引刑法第
    十一條）、罰金罰鍰提高標準條例第一條前段、第二條，判處被告甲○○共同行
    使明知為不實之事項，而使公務員登載於職務上所掌之公文書，足以生損害於公
    眾，有期徒刑四月，並諭知易科罰金折算之標準，經核認事用法，俱無違誤，量
    刑亦妥適，應予維持，並引用第一審判決書記載之事實、證據及理由。
二、被告上訴意旨略以：被告之兄林貞雄與羅佩琪之婚姻是出自真實感情而結婚，被
    告自始即堅信兄嫂之婚姻為真正，基於協助兄嫂之立場而協助辦理手續，主觀上
    並無任何與其二人共謀偽造文書行為之意思，事實上亦無證據足以證明被告有與
    其二人共謀犯罪之行為，尤以八十八年十月二日當天為星期六，戶政事務所只有
    在上午上班半天，被告甲○○早上是到市集作生意賣玉，收入金額為新台幣四千
    五百元，記載於月曆上，有八十八年十月份月曆可證，被告並未隨同羅佩琪前去
    新竹縣湖口鄉戶政事務所辦理結婚登記手續，自無涉犯使公務員登載不實罪嫌，
    原審為上開認定實有違誤等語。
三、經查，羅佩琪與林貞雄確係假結婚，甲○○為林貞雄之弟，羅佩琪之友，知悉此
    情，並予協助等情，業據同案被告羅佩琪（已判決確定）在警偵訊中供述屬實，
    並於原審八十九年十一月十七日在其選任辯護人陪同出庭應訊時，亦供承不諱，
    則被告與其兄林貞雄及友人羅佩琪三人於商議以假結婚之方式使林貞雄以此名義
    來臺探親甚至定居，甲○○乃協助其兄林貞雄及羅佩琪至戶政機關辦理結婚登記
    ，並不違背常理，被告雖提出其於八十八年十月二日在市集作生意賣玉，得款四
    千五百元，記載於八十八年十月份之月曆，並未隨同羅佩琪至戶政機關辦理結婚
    登記手續云云，微論被告提出之八十八年十月份之月曆為私文書，已難憑採為有
    利被告之認定，且係於原審判決認定事實之後提出，其可信度尤令人質疑，況刑
    法上之共同正犯之成立，祇須具有犯意之聯絡，及行為之分擔即足，既不問犯罪
    動機起於何人，亦不必每階段犯行均經參與，此與僅以幫助之意思對於正犯資以
    助力而未參與實施犯罪之行為之幫助犯不同，最高法院迭著有判例可資參照，本
    件被告甲○○即持有財團法人海峽交流基金會核發之證明書、福建省福州市公證
    處之公證書暨所附結婚證書，完成辦理林貞雄與羅佩琪之結婚登記，並申請戶籍
    謄本、參與辦理林貞雄入境手續、大陸地區人民進入臺灣地區之旅行申請書、保
    證書、向內政部警政署入出境管理局申請林貞雄以探望羅佩琪之探親入境臺灣地
    區，其已參與實施犯罪構成事實之一部，即屬共同正犯，縱使八十八年十月二日
    未協同羅佩琪前去戶政機關辦理登記手續，亦無礙其犯罪之成立，被告上訴難認
    有理由，應予駁回。
四、末查，被告甲○○素行良好，未曾受有期徒刑以上刑之宣告，並無犯罪前科，此
    有本院全國前案紀錄表附卷可稽，被告六十八年出生，現年二十二歲，基於兄弟
    親情致罹刑章，情節亦非重大，且現仍為德霖技術學院附設專科部土木工程科學
    生，亦有學生證在卷可按，經此教訓，已足惕勵不虞再犯，本院認其刑之宣告以
    暫不執行為適當，爰併宣告緩刑二年，以勵自新。
據上論斷，應依刑事訴訟法第三百六十八條、第三百七十三條，刑法第七十四條第一
款判決如主文。
本案經檢察官鄭龍照到庭執行職務。
中      華      民      國    九十一    年      九      月    二十五    日
                              臺灣高等法院刑事第十庭
                                  審判長法  官  溫  耀  源
                                        法  官  林  銓  正
                                        法  官  黃  金  富
右正本證明與原本無異。
檢察官如不服本判決應於收受送達後十日內向本院提出上訴書狀，其未敘述上訴之理
由者並得於提起上訴後十日內向本院補提理由書（均須按他造當事人之人數附繕本）
。
                                        書記官  江  采  廷
中     華      民      國    九十一    年      九      月    二十六    日
